臺灣高等法院民事判決　　　　　　　　 94年度上易字第276號
上　訴　人　乙○○
　　　　　　甲○○
上列當事人間請求損害賠償事件，兩造對於中華民國九十三年十
二月二十四日台灣士林地方法院九十三年度訴字第八一二號第一
審判決各自提起上訴，經本院於九十四年五月二十四日言詞辯論
終結，判決如下：
    主    文
兩造之上訴均駁回。
第二審訴訟費用由兩造各自負擔。
    事 實 及 理 由
一、本件上訴人即被上訴人乙○○聲明求為判決：(一)原判決關於
    不利乙○○部分廢棄。(二)上開廢棄部分，減縮請求甲○○應
    再給付乙○○新台幣（下同）二百萬元，及自起訴狀繕本送
    達之翌日起至清償日止按年息百分之五計算之利息。(三)願供
    擔保請准宣告假執行。(四)甲○○之上訴駁回。
    被上訴人即上訴人甲○○聲明求為判決：(一)原判決關於不利
    甲○○部分廢棄。(二)上開廢棄部分，乙○○在第一審之訴及
    假執行聲請均駁回。(三)乙○○之上訴駁回。
二、乙○○起訴主張：伊於民國（下同）八十八年十二月二十日
    至前男友即訴外人黃至君之亡父靈堂祭拜，嗣黃至君偕甲○
    ○離開，伊因感情之事欲與黃至君詳談，而追至台北市○○
    ○路一八二巷巷口，彼二人已坐進甲○○之自用小客車內正
    欲啟動離開，伊要求暫時留下詳談，並伸手取下該小客車之
    鑰匙，不讓彼等離去，黃至君與甲○○不堪伊之阻撓至為惱
    怒，竟共同基於傷害之犯意，下車後，由甲○○出手毆打伊
    之臉部、並抓傷伊之右手臂，黃至君則抓住伊之手臂以利甲
    ○○施暴，致伊右上肢擦傷、臉部瘀血及擦傷等情。爰依侵
    權行為之法則，求為命上訴人給付醫療費用一千元，及非財
    產上損害之慰藉金五百萬元並加計法定遲延利息之判決（原
    判決命曾美玲給付十萬零七百六十元本息；而駁回乙○○其
    餘之請求。曾美玲就其敗訴部分聲明不服；乙○○亦就其敗
    訴部分聲明不服，惟減縮請求再給付二百萬元本息）。
    曾美玲則以：當時係乙○○打開伊車門並坐在伊大腿上，又
    搶走伊車子之鑰匙，不讓伊與黃至君離開，伊等均坐在車內
    並未離開，直至警察趕至始駕車離去，伊並未毆打乙○○，
    且乙○○陳述遭伊傷害之過程反覆，與診斷證明書內容不符
    ，證人即到場處理之警員楊瑞章亦證稱當時印象中無人受傷
    ，故乙○○之指述不足取；又乙○○就慰藉金之請求亦屬過
    高云云，資為抗辯。
三、乙○○主張：伊於八十八年十二月二十日至前男友即訴外人
    黃至君之亡父靈堂祭拜，嗣黃至君偕甲○○離開，伊因感情
    之事欲與黃至君詳談，而追至台北市○○○路一八二巷巷口
    ，彼二人已坐進甲○○之自用小客車內正欲啟動離開，伊要
    求暫時留下詳談，並伸手取下該小客車之鑰匙不讓彼等離去
    ，黃至君與甲○○不堪伊之阻撓至為惱怒，竟共同基於傷害
    之犯意，下車後，由甲○○出手毆打伊之臉部、並抓傷伊之
    右手臂，黃至君則抓住伊之手臂以利甲○○施暴，致伊右上
    肢擦傷、臉部瘀血及擦傷等情。雖為曾美玲所否認，並以前
    開情詞置辯，但查：
  (一)乙○○主張之上開事實，業據其提出診斷證明書為證（見原
    審附民卷六頁、原審訴字卷四六頁），並經證人黃麗珠於刑
    事訴訟審理中證稱：「（乙○○被打後進屋有看到）鼻樑上
    有傷口」（見影印刑事一審卷一五八頁至一六一頁），且有
    乙○○受傷之照片附於上開刑事案卷內可稽；況甲○○因所
    涉及傷害刑責，亦經刑事法院判處有期徒刑四月確定，有原
    審九十一年度自更字第二號及本院九十三年度上易字第一三
    四五號刑事判決足據（見原審訴字卷七頁至二十頁、一一九
    頁至一三六頁），足見乙○○主張甲○○於上開時地確有故
    意對伊為前開不法侵權行為，應屬可取。
  (二)雖甲○○抗辯乙○○對於伊與黃至君傷害之情節反覆，惟其
    指稱本件發生之時間為「下午二時許」，與甲○○、黃至君
    及到場處理之警員楊端章所稱之「下午一時許」，雖稍有出
    入，惟其所指述之主要事實既無不同，尚難執此即認甲○○
    無上開侵權行為之事實。另當時至現場處理之台北市政府警
    察局大同分局民族路派出所警員楊瑞章於刑事訴訟偵查中雖
    曾證稱：印象當中沒有人受傷云云（見影印偵查卷十七頁）
    ，然台北市政府警察局所屬警員每月處理類似案件甚多，至
    偵查中作證時距離案發時間已相隔甚久，致記憶不清在所難
    免，其證言既與上開事證不符，尚難據為有利於甲○○之認
    定。
四、按因故意，不法侵害他人之權利者，負損害賠償責任；又不
    法侵害他人之身體者，對於被害人因此增加生活上之需要時
    ，應負損害賠償責任；又不法侵害他人之身體、健康、名譽
    、自由、信用、隱私、貞操、或不法侵害其他人格法益而情
    節重大者，被害人雖非財產上之損害，亦得請求賠償相當之
    金額，民法第一百八十四條第一項前段、第一百九十三條第
    一項、及第一百九十五條第一項前段分別定有明文。本件甲
    ○○不法侵害乙○○之身體，既經認定。則乙○○依上開規
    定，請求甲○○負損害賠償責任，即屬有據。爰就乙○○請
    求賠償之項目及金額是否有據，分述如下：
  (一)關於醫療費用七百六十元部分：乙○○主張被毆傷後，伊至
    台北市立仁愛醫院接受門診治療，共支出醫療費用七百六十
    元，業據其提出醫療費用單據為證（見原審訴字卷四七頁至
    四八頁），經核該單據上所載治療費別與乙○○所受之傷情
    相當，應認均屬治療上之必要費用，自屬有據。
  (二)關於非財產損害之慰藉金部分：乙○○因甲○○所為不法侵
    權行為而受有前開傷害，在精神上自必感受痛苦，自得依民
    法第一百九十五條第一項前段規定，請求賠償慰藉金，爰斟
    酌乙○○目前正在輔仁大學研究所在職專修班就讀，並在國
    立台灣科技大學擔任管理實驗室之工作、月入三萬餘元、無
    存款、有房地一戶及自用小客車一輛；而甲○○則係台北市
    立高級商業職業學校畢業、現為家管、有房地三戶，無存款
    及乙○○所受之傷害僅屬表皮外傷等一切情狀後，認乙○○
    請求賠償之慰藉金額以十萬元為適當；至超過上開部分之請
    求，即屬無據。
五、綜上所述，乙○○所得向甲○○請求賠償之金額為十萬零七
    百六十元（其計算式為：760元＋100,000元＝100,760元）
    。從而，乙○○依據侵權行為之法則，請求甲○○給付十萬
    零七百六十元，及自刑事附帶民事訴訟起訴狀繕本送達之翌
    日即九十一年一月二十四日起至清償日止，按年息百分之五
    計算之利息部分，自屬應予准許；至乙○○減縮請求甲○○
    再給付二百萬元並加計法定遲延利息部分，即屬不應准許。
    原審就上開應予准許部分，所為甲○○敗訴之判決，核無違
    誤。甲○○之上訴論旨指摘原判決此部分不當，求予廢棄改
    判，為無理由；就上開不應准許部分，所為乙○○敗訴之判
    決，亦無違誤。乙○○之上訴論旨指摘原判決此部分不當，
    求予廢棄改判，亦無理由。
六、至兩造其餘之攻擊或防禦方法及未經援用證據，經本院斟酌
    後，認為均不足以影響本判決之結果，自無逐一詳予論駁之
    必要，併此敘明。
據上論結，本件兩造之上訴均為無理由，依民事訴訟法第四百四
十九條第一項、第七十八條，判決如主文。
中　　華　　民　　國　　94　　年　　6 　　月　　7 　　日
                   民事第六庭   審判長法　官  林鄉誠
                                      法  官  鄭威莉
　　　　　　　　　　　      　　　　　法  官  楊豐卿
正本係照原本作成。
乙○○部分如不服本判決，應於收受送達後二十日內向本院提出
上訴書狀，其未表明上訴理由者，應於提出上訴後二十日內向本
院補提理由書狀（均須按他造當事人之人數附繕本）上訴時應提
出委任律師或具有律師資格之人之委任狀；委任有律師資格者，
另應附具律師資格證書及釋明委任人與受任人有民事訴訟法第
四百六十六條之一第一項但書或第二項（詳附註）所定關係之釋
明文書影本。
中　　華　　民　　國　　94　　年　　6 　　月　　7 　　日
                                      書記官  殷丹妮
附註：
民事訴訟法第四百六十六條之一（第一項、第二項）：
對於第二審判決上訴，上訴人應委任律師為訴訟代理人。但上訴
人或其他法定代理人具有律師資格者，不在此限。
上訴人之配偶、三親等內之血親、二親等內之姻親，或上訴人為
法人、中央或地方機關時，其所屬專任人員具有律師資格並經法
院認為適當者，亦得為第三審訴訟代理人。
